臺灣高等法院臺中分院刑事判決
111年度上易字第817號

上  訴  人  
即  被  告  陳建安



上列上訴人因業務侵占案件，不服臺灣苗栗地方法院111年度易
字第173號中華民國111年7月28日第一審判決（起訴案號：臺灣
苗栗地方檢察署111年度偵字第1021號），提起上訴，本院判決
如下：
    主  文
上訴駁回。
    事  實
一、陳建安於民國106年7月4日起，任職於址設苗栗縣○○鎮○○街0
    號之味鄉商行，擔任送貨司機，負責派送貨物及向客戶收取
    貨款後繳回味鄉商行，為從事業務之人。詎陳建安竟意圖為
    自己不法之所有，基於業務侵占之犯意，為下列犯行：㈠於1
    07年6月26日至同年7月20日間，利用其送貨後向客戶收受貨
    款之機會，在苗栗縣內，陸續向客戶收取現金貨款共新臺幣
    （下同）36,710元後，將上開款項全數侵占入己，並花用殆
    盡。㈡於107年間某時，利用其派送貨物之機會，在苗栗縣○○
    鎮○○路000號之阿枝烤肉店，將當日因倉管人員重複計算而
    誤裝載於貨車上之8桶沙拉油侵占入己（價值約5,000元），
    並以每桶500元之價格販賣給阿枝烤肉店之負責人，將所得4
    ,000元全數花用殆盡。嗣經味鄉商行實際負責人王國忠發現
    陳建安多次未繳回貨款，始循線查悉上情。
二、案經范素菁即味鄉商行訴由苗栗縣警察局竹南分局報告偵辦
    。
    理  由
一、認定犯罪事實所憑之證據及理由 
　　上開犯罪事實業據上訴人即被告陳建安（下稱被告）於警詢
    、偵查及審理時均坦承不諱，核與證人即味鄉商行實際負責
    人王國忠於警詢中之證述相符，並有銷貨明細表、聘傭契約
    書、保證書、切結書、銷貨單、被告悔過書、被告繳款單等
    在卷可稽，足認被告之自白與事實相符，本案事證明確，被
    告之犯行堪以認定。
二、論罪科刑之理由
　㈠核被告就附表編號一、二所為，均係犯刑法第336條第2項之
    業務侵占罪。被告附表編號一之犯行，係利用送貨及收取貨
    款之機會侵占貨款，犯罪時地密接，手法相似，侵害法益同
    一，各行為之獨立性極為薄弱，應係基於單一之業務侵占犯
    意而為，依一般社會觀念，以視為數個舉動之接續施行，合
    為包括之一行為予以評價，較為合理，應論以接續犯之一罪
    。
　㈡被告所犯2罪之犯意各別，行為互殊，應予分論併罰。
  ㈢上訴駁回之理由
　　原審認被告之犯行事證明確，適用刑事訴訟法第273條之1第
    1項、第310條之2、第454條第2項、第284條之1、第299條第
    1項前段、刑法第336條第2項、第41條第1項前段、第8項、
    第38條之1第1項前段、第3項、第51條第5款、刑法施行法第
    1條之1第1項等規定，並以行為人之責任為基礎，審酌被告
    陳建安受僱於告訴人經營之商行擔任送貨司機，理應忠實執
    行業務並善盡職責，竟為圖私利，擅自利用送貨及收款之便
    ，侵占其業務上所持有之款項及商品，所為誠屬不該，惟念
    其犯後均能坦承犯行，節省有限之司法資源，兼衡被告向原
    審自述其教育程度為國中畢業，目前從事臨時工，日薪約新
    臺幣（下同）1,500元，與前妻生有1子1女，均由其扶養（
    原審卷第37頁），暨其犯罪之動機、目的、手段、所生損害
    等一切情狀，分別量處如附表「罪名、宣告刑及沒收」欄所
    示之刑，及均諭知易科罰金之折算標準，並定其應執行刑為
    有期徒刑7月及諭知易科罰金之折算標準，暨敘明沒收之理
    由（詳見後述沒收部分），經核其認事用法均無違誤，量
    刑亦屬妥適，並無過重或失輕之情事，被告上訴請求從輕量
    刑，其上訴為無理由，應予駁回。
三、沒收部分
　  按犯罪所得，屬於犯罪行為人者，沒收之。前二項之沒收，
    於全部或一部不能沒收或不宜執行沒收時，追徵其價額，刑
    法第38條之1第1項前段、第3項定有明文。經查：
　㈠被告就附表編號一侵占之貨款3萬6,710元，係被告之犯罪所
    得，其中4,710元業已返還給告訴人，有告訴人刑事告訴狀
    可參（見第1021號偵卷第44頁），此部分予以扣除後，尚有
    3萬2,000元未返還，此部分屬被告之犯罪所得，應依刑法第
    38條之1第1項前段、第3項規定宣告沒收，於全部或一部不
    能沒收或不宜執行沒收時，追徵其價額。
  ㈡被告就附表編號二所侵占之沙拉油8桶，經變賣所得價金4,00
    0元，亦係本案犯罪所得而變得之物，應依刑法第38條之1第
    1項前段、第3項之規定宣告沒收，於全部或一部不能沒收或
    不宜執行沒收時，追徵其價額。
據上論結，應依刑事訴訟法第368條，判決如主文。　　
本案經檢察官曾亭瑋提起公訴，檢察官王元郁到庭執行職務。　
中　　華　　民　　國　　111 　年　　10　　月　　18　　日
            刑事第十一庭　  審判長法　官　張意聰
                                  法　官　周瑞芬
                                  法　官　陳慧珊
以上正本證明與原本無異。
不得上訴。
                                  書記官  李淑芬 
中　　華　　民　　國　　111 　年　　10　　月　　18　　日
【附錄本判決論罪科刑法條】
刑法第336條第2項：
對於業務上所持有之物，犯前條第一項之罪者，處6月以上5年以
下有期徒刑，得併科9萬元以下罰金。

附表：
編號 犯罪事實 罪名、宣告刑及沒收 ㄧ 於民國107年6月26日至同年7月20日間，利用其送貨後向客戶收受貨款之機會，在苗栗縣內，陸續向客戶收取現金貨款共新臺幣（下同）36,710元後，將上開款項全數侵占入己，並花用殆盡（已歸還4,710元，尚欠3萬2,000元）。 陳建安犯業務侵占罪，處有期徒刑陸月，如易科罰金，以新臺幣壹仟元折算壹日。未扣案之犯罪所得新臺幣參萬貳仟元沒收，於全部或一部不能沒收或不宜執行沒收時，追徵其價額。 二 於107年間某時，利用其派送貨物之機會，在苗栗縣○○鎮○○路000號之阿枝烤肉店，將當日因倉管人員重複計算而誤裝載於貨車上之8桶沙拉油侵占入己（價值約5,000元），並以每桶500元之價格販賣予阿枝烤肉店之負責人，將所得4,000元全數花用殆盡。 陳建安犯業務侵占罪，處有期徒刑陸月，如易科罰金，以新臺幣壹仟元折算壹日。未扣案之犯罪所得新臺幣肆仟元沒收，於全部或一部不能沒收或不宜執行沒收時，追徵其價額。